臺灣臺南地方法院交通事件裁定　　　　95年度交聲字第1096號
移送機關　　交通部公路總局嘉義區監理所新營監理站
受處分人
即異議人　　甲○○
上列受處分人因違反道路交通管理處罰條例案件，對於交通部公
路總局嘉義區監理所新營監理站民國95年11月9日所為之裁決處
分（處分案號：新監裁違字第裁73-BB0000000號），聲明異議，
本院裁定如下：
    主  文
原處分撤銷。
甲○○不罰。
    理  由
一、本件聲明異議意旨略以：受處分人即異議人甲○○被警逕行
    舉發，於民國95年6月27日20時15分許，駕駛牌照號碼ZD-03
    87號自小客貨車，在楠陽與鳳楠路口，「在多車道右轉彎，
    不先駛入外側車道」，經新營監理站依94年12月28日修正，
    95年7月1日施行（即最初裁決時）之道路交通管理處罰條例
    第48條第1項第4款、第63條第1項第1款（按新營監理站漏載
    第1款）及違反道路交通管理事件統一裁罰標準表之規定，
    以上開裁決書裁處異議人罰鍰新臺幣1千8百元，並記違規點
    數1點。惟本件之車輛駕駛人不是異議人，而是異議人之子
    乙○○，當時乙○○是行駛外車道並停在外車道等待紅燈，
    前面有5至6台車在等待右轉，但因前面的紅色自小客車，卻
    突然亮起雙黃燈，也就是故障燈，該車副駕駛座下來一個人
    ，乙○○當時直覺前面車子一定故障，當時還是綠燈，所以
    就左轉駛入內車道，不料剛好看見紅燈，有綠燈箭頭直右轉
    方向以致順便右轉，為此聲明異議。
二、按行政罰法於94年2月5日公布，於95年2月5日施行，依行政
    罰法第5條「行為後法律或自治條例有變更者，適用行政機
    關最初裁處時之法律或自治條例，但裁處前之法律或自治條
    例有利於受處罰者，適用最有利於受處罰者之規定」之規定
    ，係採「從新從輕」原則。次按汽車駕駛人轉彎時，在多車
    道右轉彎，不先駛入外側車道，或多車道左轉彎，不先駛入
    內側車道者，處2百元以上6百元以下罰鍰（銀元2百元以上6
    百元以下即新臺幣6百元以上1千8百元以下罰鍰）；並記違
    規點數1點，94年12月28日修正，95年7月1日施行前之道路
    交通管理處罰條例第48條第4款及第63條第1項第1款分別定
    有明文。上開規定與94年12月28日修正，95年7月1日施行之
    道路交通管理處罰條例第48條第1項第4款及第63條第1項第1
    款之規定處罰並無不同。查本件係於95年6月27日違規，道
    路交通管理處罰條例係於94年12月28日修正，其中該條例第
    48條第4款及第63條第1項第1款係於95年7月1日施行，而新
    營監理站係在95年11月9日為裁決處分，則依上開行政罰法
    第5條規定，自應比較上開新、舊道路交通管理處罰條例之
    規定何者對於異議人較為有利。經比較結果，處罰相同，自
    應依從新原則，適用94年12月28日修正，95年7月1日施行之
    道路交通管理處罰條例第48條第4款及第63條第1項第1款之
    規定，合先說明。
三、經查本件之受處分人即異議人甲○○被警逕行舉發於95 年6
    月27日20時15分許，駕駛牌照號碼ZD-0387號自小客貨車，
    在楠陽與鳳楠路口，「在多車道右轉彎，不先駛入外側車道
    」，固有高雄市政府警察局95年12月29日高市警交相字第BB
    0000000號舉發違反道路交通管理事件通知單及現場逕行舉
    發之照片2張附卷可稽。惟查：
(1)、異議人甲○○之子即證人乙○○於本院96年1月24日調查時
    證述：本件交通違規是我駕駛，車子是我母親的，她是殘障
    人士。並證稱：我沒有違規，我雖有在多車道右轉彎不先駛
    入外車道，但當時前面有輛車故障，那輛車有打警示燈，駕
    駛人有下來，而外車道已經堵住了，我在那邊停等綠燈，但
    是要等到從紅燈變為箭頭綠燈右轉，我停在那邊已經很久了
    ，我要右轉，因為前面那輛車故障，無法通過，所以後來才
    繞到內側車道右轉。該故障車輛是我前面約4、5台車之位置
    ，我之前是開在外側車道云云。
(2)、查異議人甲○○現年已76歲且又殘障，理應無駕車之可能，
    證人乙○○證述ZD-0387號自小客貨車當時是由其駕駛而非
    異議人所駕駛，應堪採信。至於其稱當時因前面有車故障
    ，擋住道路，致其不得不繞到內側車道右轉，惟其無法舉證
    以實其說，且依上開現場逕行舉發之照片2張所示，並無其
    所稱之當時前面有車故障之情形，其此部分之所述，尚難採
    信。
(3)、查94年12月28日修正，95年7月1日施行之道路交通管理處罰
    條例第48條第1項第4款及第63條第1項第1款之規定，均以汽
    車駕駛人為處罰之對象，異議人甲○○並非本件交通違規之
    汽車駕駛人，自不得對其處罰，新營監理站對異議人甲○○
    為上開裁罰，難謂合法。
四、綜上所述，原處分於法尚有未合，應由本院裁定將原處分撤
    銷，並另為異議人不罰之諭知，以資適法。
五、據上論斷，應依道路交通管理處罰條例第87條第2項，道路
    交通案件處理辦法第20條前段，裁定如主文。
    。
中　　華　　民　　國　　96　　年　　1　　月　　31 　　日
　　　　　　　　　　　　　　　交通法庭法　官　林勝利
以上正本證明與原本無異
如不服本裁定應於送達後5日內向本院提出抗告狀
      　　　　　　　　　　　　　書記官　陳金堂
中　　華　　民　　國　　96　　年　　1　　月　　31 　　日
